臺灣臺北地方法院刑事判決
111年度審交易字第207號
公  訴  人  臺灣臺北地方檢察署檢察官
被      告  張昱晟


上列被告因過失傷害案件，經檢察官提起公訴（111年度偵字第2
729號），本院判決如下：
    主    文
張昱晟犯過失傷害罪，處拘役伍拾日，如易科罰金，以新臺幣壹
仟元折算壹日。
    犯罪事實
一、張昱晟於民國110年10月22日下午5時20分許，將其所駕駛之
    車牌號碼0000-00號自用小客車停放在臺北市○○區○○○路0段○
    ○○街○○○○00號停車格內後，本應注意開啟駕駛座車門下車時
    ，應注意行人、其他車輛，並讓其先行，確認安全無虞後，
    再將車門開啟至可供出入幅度，迅速下車並關上車門，而依
    當時為雨天、夜間有照明、柏油道路濕潤無缺陷、無障礙物
    、視距良好，並無不能注意之情形，竟疏未注意，貿然開啟
    駕駛座車門；適有告訴人林泓志騎乘車牌號碼000-0000號普
    通重型機車自同向左後方直行至該處，因煞車不及而碰撞前
    開自用小客車之駕駛座車門後人車倒地，因而受有右脛骨平
    台開放性骨折。
二、案經林泓志訴由臺北市政府警察局松山分局報請臺灣臺北地
    方檢察署檢察官偵查起訴。
    理    由
一、程序方面：
    本判決所引用之證據資料，無論傳聞供述證據或非供述證據
    ，當事人均同意有證據能力，於辯論終結前亦未聲明異議（
    見本院卷第33、41至49頁）。且本院審酌供述證據作成時之
    情況，認為適當；非供述證據，亦查無非法取得而應予排除
    之情形，自均得作為證據。
二、認定本案犯罪事實所憑之證據及理由：
　　訊據被告張昱晟矢口否認有何過失傷害犯行，辯稱：我認為
    我很小心，我停完車之後先熄火、過一段時間才把車門打開
    ，有看後照鏡，且我停車後已經紅燈，同時確認周遭路況，
    確定沒來車後才打開車門，我認為我有按照程序來所以沒有
    過失，請求諭知無罪等語（見偵卷第7至9頁；本院卷第32、
    42至49頁）。經查：
　㈠被告於110年10月22日下午5時20分許，將其所駕駛之車牌號
    碼0000-00號自用小客車停放在臺北市○○區○○○路0段○○○街○○
    ○○00號停車格內，正開啟駕駛座車門時，適有告訴人林泓志
    騎乘車牌號碼000-0000號普通重型機車自同向左後方直行至
    該處，因煞車不及而碰撞前開自用小客車之駕駛座車門後人
    車倒地，並受有右脛骨平台開放性骨折等情，業據證人即告
    訴人林泓志於警詢、偵查及本院審理時證述在卷（見偵卷第
    11至12、53至54頁；本院卷第41至45頁），並有三軍總醫院
    附設民眾診療處診斷證明書、道路交通事故現場圖、道路交
    通事故補充資料表、道路交通事故談話紀錄表、道路交通事
    故調查報告表㈠、㈡、臺北市政府警察局道路交通事故初步分
    析研判表、事發當時在告訴人後方車輛之行車紀錄器動態影
    像檔案與影像擷取照片、現場蒐證照片（見偵卷第13、15、
    17、19至24、29、31至32頁）等件存卷可考，復為被告所不
    爭執，是此部分事實首堪認定。
　㈡被告雖以其認為自己有先觀察無來車後才開門，已盡注意義
    務而無過失等語置辯。然按道路交通安全規則第112條第5項
    第3、4款規定：汽車臨時停車或停車，汽車駕駛人或乘客開
    啟或關閉車門時，應注意行人、其他車輛，並讓其先行；確
    認安全無虞後，再將車門開啟至可供出入幅度，迅速下車並
    關上車門。此為汽車駕駛人及乘客應盡之注意義務。經本院
    會同當事人當庭勘驗第三人所提供行車紀錄器錄影檔案（見
    本院卷第43至44、53至56頁之勘驗筆錄、畫面截圖），勘驗
    結果明確顯示：110年10月22日下午5時19分44秒許，路口燈
    號為紅燈，被告所駕駛車輛停放在畫面右方停車格，且煞車
    燈亮起、收起照後鏡，被告於同日時20分26秒許開啟駕駛座
    車門，然不到1秒內（即於同日時20分27秒許），告訴人所
    騎機車已駛至被告駕駛座車門旁邊，並與該半開車門發生碰
    撞，而致告訴人瞬間人車倒地（亦可參見本判決附圖1至4所
    示）。且依前揭道路交通事件調查表㈠所載，本案車禍發生
    時天候雨，夜間有照明，無障礙物，視距良好，當無不能注
    意之情事；復觀諸該錄影畫面，告訴人車速尚非疾速狂飆，
    況由被告開始開啟車門不到1秒內，告訴人機車即已直行駛
    至其駕駛座車門旁邊，亦顯見發生車禍前，告訴人機車確實
    已在被告車輛後方甚近之視野範圍內。申言之，倘若被告於
    上開時、地開啟車門時，能從左後照鏡審慎觀察後方遠處駛
    近的來車（以便彌補其僅僅朝左邊轉頭查看、可能遭自身汽
    車後方梁柱遮蔽之自身視角不足），禮讓其他車輛先行，並
    於注意安全無虞後，始開啟車門之注意義務，理當可見車側
    已有告訴人車輛駛近，進而暫緩開啟車門之舉止，以讓告訴
    人所騎乘機車先行通過，衡情亦不至於發生本案車禍。詎被
    告不僅先將左照後鏡收起，又未再度審慎確認，即率爾開啟
    車門，於車禍發生之際其開門動作猶未停歇，致騎乘機車經
    過之告訴人對被告繼續開啟車門之動作猝不及防，始與被告
    車門碰撞，因此受有上開傷害結果，堪認被告就本件車禍事
    故確有過失，此更不因當時號誌是否為紅燈而解免其責。又
    其過失行為與告訴人所受上開傷害結果間，亦具相當因果關
    係無疑。被告所辯，委難憑採。
　㈢綜上所述，本案事證明確，被告犯行洵堪認定，應依法論科
    。
三、論罪科刑：
　㈠核被告所為，係犯刑法第284條前段之過失傷害罪。被告肇事
    後，於有偵查犯罪權限之公務員知悉肇事人姓名前，即向據
    報前往處理之警員當場承認其為肇事人等節，有臺北市政府
    警察局道路交通事故肇事人自首情形紀錄表在卷可稽（見偵
    字卷第26頁），已符合自首要件，依刑法第62條前段之規定
    減輕其刑。
　㈡爰審酌被告路邊停車欲開門下車之際，未先審慎確認後方有
    無來車並禮讓其先行，即逕自開啟車門，致適騎乘機車駛至
    之告訴人倒地受傷，應予非難，犯後復否認有何過失，參以
    公訴檢察官表示：諸如此類開車門撞到機車的案件，過去許
    多相似案件甚至導致被害人死亡，亦有導致員警騎機車遭撞
    傷，行為人所產生危險性相當大，屢見不顯，請審酌被告行
    為之危險性及犯後態度量刑等語（見本院卷第49頁），及告
    訴人到庭表示之意見（見本院卷第44至45、49頁），兼衡被
    告自述學歷為大學畢業、從事營造業之智識程度及生活狀況
    ，暨其過失情節、告訴人所受傷害程度，雙方迄未能達成和
    解（註：被告僅有強制險，告訴人表示已領得強制險金額10
    萬餘元）等一切情狀，量處如主文所示之刑，並諭知易科罰
    金之折算標準。
四、應依刑事訴訟法第299條第1項前段，刑法第284條前段，刑
    法第62條前段、第41條第1項前段，刑法施行法第1條之1第1
    項，判決如主文。
本案經檢察官王鑫健偵查起訴，檢察官黃思源到庭執行職務。　
中　　華　　民　　國　　111 　年　　5 　　月　　31　　日
　　　　　　　　　刑事第二十一庭法　官　歐陽儀
上正本證明與原本無異。 
如不服本判決應於收受送達後20日內向本院提出上訴書狀，並應
敘述具體理由；其未敘述上訴理由者，應於上訴期間屆滿後20日
內向本院補提理由書（均須按他造當事人之人數附繕本）「切勿
逕送上級法院」。告訴人或被害人如對於本判決不服者，應具備
理由請求檢察官上訴，其上訴期間之計算係以檢察官收受判決正
本之日期為準。 因疫情而遲誤不變期間，得向法院聲請回復原
狀。
                                書記官  程于恬
中　　華　　民　　國　　111 　年　　6 　　月　　1 　　日
附錄本案論罪科刑法條全文：
中華民國刑法第284條：
因過失傷害人者，處一年以下有期徒刑、拘役或十萬元以下罰金；致重傷者，處三年以下有期徒刑、拘役或三十萬元以下罰金。　　　　　　　　　　　　　　　　　　
1  2  3  4